臺灣高雄地方法院民事裁定　　　　　　　94年度再易字第37號
再審原告　　甲○○
再審被告　　乙○○
上列當事人間請求損害賠償事件，再審原告對民國93年3 月26日
本院93年度雄小字第1130號判決、93年5 月31日本院93年度小上
字第41號確定裁定、94年2 月25日本院93年度再易字第31號確定
判決、94年7 月22日本院94年度再易字第9 號確定判決提起再審
之訴，本院裁定如下：
    主  文
再審之訴駁回。
再審訴訟費用新臺幣壹仟伍佰元由再審原告負擔。
    事實及理由
一、再審之訴意旨略以：
(一)、本件車禍經臺灣省高屏澎區車輛行車事故鑑定委員會（下稱
    鑑定委員會）鑑定意見結果，認再審被告駕駛小客車（下稱
    系爭自小客車）左轉未讓直行車先行為肇事原因，再審原告
    駕駛重機車（下稱系爭機車）無肇事因素，嗣臺灣省車輛行
    車事故覆議鑑定委員會（下稱覆議鑑定委員會）認本件依警
    員繪圖註記號誌時相為「早開二時相」，因涉及號誌問題，
    無從覆議，另兩造於現場履勘時，對於事故發生時之號誌為
    綠燈均不爭執，故本件已排除號誌問題，顯見覆議鑑定結果
    並非不採原鑑定意見，原判決竟誤為覆議結果未維持原鑑定
    結果，並置之不理，顯有民事訴訟法第496 條第1 項第13
    款之發現可受較有利裁判之證物未經斟酌之再審理由。
(二)、原判決認定本件車禍發生原因係再審被告已完成左轉彎，於
    車輪打正後，突遭未注意車前狀況之再審原告機車撞擊。惟
    本件撞擊點在系爭自小客車右後車門，倘系爭自小客車已完
    成轉彎且車輪轉正，因系爭機車係直行，二車應為垂直撞擊
    ，系爭自小客車右前門應不會有刮痕，足見該刮痕係再審被
    告完成轉彎前所致，再審被告於撞擊時應未完成轉彎行為。
    又依現場履勘記錄所載，二車係在行進間碰撞，則本件車禍
    事故之第一現場（撞擊點）應在自小客車停止位置（第二現
    場）前1 、2 公尺處，亦證當時系爭自小客車尚未完成轉彎
    ，再審被告確有未讓直行車先行之過失，原判決竟以第二現
    場為判決依據，顯有民事訴訟法第496 條第1 項第13款之再
    審事由。
(三)、原判決認定再審原告應給付賠償金所憑之「正新汽車修配廠
    」收據，其上並無日期、統一編號之記載，有違商業登記法
    第3 條、第8 條第1 項及營業稅法第45條規定。且該收據所
    載之電話號碼經查詢結果為空號，全臺灣亦無「正新修配廠
    」存在，原判決竟予採信，顯有調查未盡之違誤。再原判決
    對系爭自小客車之板金、塗裝工資部分，未扣除折舊，亦有
    民事訴訟法第496 條第1 項第13款之再審事由。
(四)、再審被告於本件車禍事故發生後翌日，在再審原告家中指稱
    ：案發時，因遭他車擋住視線，故行駛至機車道上始見系爭
    機車，並親筆繪製現場圖等語，是再審被告應可預見從人車
    往來頻繁之道路左轉前，應先煞車、停看聽及確定與來車是
    否保持安全距離，不能僅為圖方便，在視線受阻情況下，仍
    不顧行人、機車騎士之權益，而未暫停，再審被告未服從交
    通警察之指揮及未暫停讓直行車先行，顯有違反道路交通安
    全規則第89條第6 項、第102 條第1 、2 項之過失。又本件
    車禍發生時二造係對向行駛，原判決卻僅認定再審原告未注
    意車前狀況，未予認定再審被告亦同有未盡注意車前狀況之
    過失，且因再審被告未煞車之行為，導致系爭自小客車遺留
    有刮痕，該車損係再審被告自身行為所致，原判決竟認定系
    爭自小客車所有損失均應由再審原告負責，再審被告全無責
    任，有失公允，自有民事訴訟法第496 條第1 項第13款之再
    審事由。
(五)、綜上，爰依民事訴訟法第507 條、第496 條第1 項第1 款及
    同法第497 條規定，提起本件再審之訴。並聲明：本院94
    年度再易字第9 號判決、93年度再易字第31號判決、93年度
    小上字第41號裁定及本院高雄簡易庭93年度雄小字第1130號
    判決均廢棄。再審被告在本院高雄簡易庭93年度雄小字第
    1130號之訴駁回。
二、經查：
甲、對本院93年度雄小字第1130號判決提起再審之訴部分：
(一)、按有下列各款情形之一者，得以再審之訴對於「確定終局判
    決」聲明不服，民事訴訟法第496 條第1 項前段定有明文。
(二)、查，再審原告與再審被告間，因本件侵權行為損害賠償事件
    ，經本院高雄簡易庭於93年3 月26日以本院93年度雄小字第
    1130號判決後，再審原告不服，提起上訴，復經本院以93年
    度小上字第41號民事裁定駁回上訴確定等情，業據再審原告
    提出判決書、裁定書各1 份可憑，本院亦調取本院93年度雄
    小字第1130號、93年度小上字第41號卷宗核閱屬實，是本院
    93年度雄小字第1130號判決，並非「確定終局判決」，依法
    無從對之提起再審之訴，再審原告對本院93年度雄小字第
    1130號判決提起再審之訴，顯不合法，自無從准許。
乙、對本院93年度小上字第41號確定裁定、93再易字第31號確定
    判決提起再審之訴部分：
(一)、按不得上訴之判決，於宣示時確定；不宣示於公告時確定。
    次按再審之訴，應於30日之不變期間內提起；前項期間，自
    判決確定時起算，判決於送達前確定者，自送達時起算，其
    再審理由發生或知悉在後者，均自知悉時起算，民事訴訟法
    第398 條第2 項、第500 條第1 項、第2 項定有明文。又再
    審之訴，應表明再審理由，及關於再審理由並遵守不變期間
    之證據，否則其訴即屬不合法，其未表明者，毋庸命其補正
    （最高法院60年度台抗第538 號、第688 號判例參照）。另
    再審之訴不合法者，法院應以裁定駁回之，民事訴訟法第
    502 條第1 項亦定有明文，依同法第436 條之32第4 項規定
    ，於小額訴訟事件再審程序準用之。
(二)、查，本件再審原告對本院93年度小上字第41號確定裁定、93
    再易字第31號確定判決提起再審之訴，並未表明關於遵守不
    變期間之證據，本件再審之訴即屬不合法。又經本院調取再
    審原告聲明不服之本院93年度小上字第41號確定裁定、93再
    易字第31號確定判決卷宗核閱結果，本院93年度小上字第41
    號裁定係於93年5 月31日確定，並於同年6 月11日由再審原
    告收受裁定，本院93年度再易字第31判決係於94年2 月25日
    確定，再審原告於同年3 月9 日收受判決，再審原告遲至94
    年8 月23日始對本院93年小上字第41號裁定、93年度再易字
    第31號判決提起再審之訴，有民事再審起訴狀中之本院收文
    戳章可憑，揆諸前揭法條及說明，顯已逾30日之不變期間，
    於法自有未合，應予駁回。
丙、對本院94年度再易字第9號確定判決提起再審之訴部分：
(一)、本院94年度再易字第9 號判決於94年7 月22日確定，於94年
    7 月29日送達再審原告等情，有判決書及送達回執可憑，復
    經本院調取本院94年度再易字第9 號民事卷宗核閱無訛，再
    審原告於94年8 月23日以原確定判決有再審事由，具狀提起
    本件再審之訴，尚未逾30日之不變期間，於程序上應屬合法
    ，先予敘明。
(二)、按再審之訴，應表明再審理由，否則其訴即屬不合法，其未
    表明者，毋庸命其補正，業如上述。查，再審原告於民事再
    審起訴狀內固表明對本院94年度再易字第9 號民事確定判決
    提起再審之訴，並於書狀中聲明如何程度廢棄原判決及就本
    案如何判決，然觀諸再審原告所舉之上揭再審理由，無非係
    指「原判決」認定再審原告對本件車禍事故之發生有未注意
    車前狀況之過失，而再審被告並無過失，則原判決採用及審
    酌證據不當，及「原判決」認定再審原告應給付損害賠償金
    額所憑之正新汽車修配廠收據，不備商業登記法、營業稅法
    規定之要件，且未扣除板金、塗裝工資之折舊，均有違法等
    語。經核再審原告所指之「原判決」乃針對本院93年度雄小
    字第1130號民事判決而言（惟93年度雄小字第1130號判決並
    非確定判決，依法不得提起再審），均與本院94年度再易字
    第9 號民事判決無涉，顯見再審原告並未對本院94年度再易
    字第9 號判決是否有再審事由為任何主張，該再審之訴既未
    表明再審理由，應認其訴不合法。
(三)、況且，再審之訴，法院認無再審理由，判決駁回後，不得以
    同一事由，對於原確定判決或駁回再審之訴之確定判決，更
    行提起再審之訴，民事訴訟法第498 條之1 定有明文，依同
    法第436 條之32第4 項規定，於小額訴訟事件再審程序準用
    之。查，再審原告所舉上開再審事由，業經再審原告於前2
    次再審之訴即本院93年度再易字第31號、94年度再易字第9
    號案件中提出，並均經本院認無再審理由予以判決駁回乙節
    ，有再審原告提出之上開2 份判決書影本附卷可稽，復經本
    院調取該等案件卷宗查證無誤，則再審原告亦不得以同一事
    由，對本院94年度再易字第9 號確定判決，更行提起再審之
    訴。
三、綜上所述，本件再審原告提起本件再審之訴，為不合法，爰
    依民事訴訟法第436 條之32第4 項、第505 條、第436 條之
    19第1 項、第502 條第1 項、第95 條 、第78條，裁定如主
    文。
中　　華　　民　　國　　94　　年　　10　　月　　31　　日
                  民事第一庭  審判長法　官　甯  馨
                                    法  官  劉傑民
                                    法  官  曾鴻文
正本係照原本作成。
本裁定不得抗告。
中　　華　　民　　國　　94　　年　　10　　月　　31　　日
                                    書記官  王敏東
